【裁判字號】    98,簡聲抗,4
【裁判日期】    980805
【裁判案由】    停止執行
【裁判全文】
臺灣臺南地方法院民事裁定             98年度簡聲抗字第4號
抗  告  人  甲○○    現於高雄監獄服刑中
            庚○○
相  對  人  丙○○
            乙○○
            己○○
            戊○○
            丁○○○
上列抗告人因與相對人間聲請停止執行事件，抗告人對於民國98
年6月15日本院臺南簡易庭98年度南簡聲字第57號所為之裁定提
起抗告，本院裁定如下：
    主  文
原裁定廢棄。
相對人丙○○、乙○○供擔保新台幣玖仟壹佰陸拾柒元後，本院
九十八年度執字第三三００九號執行事件之強制執行程序，於本
院九十八年度訴字第八六七號債務人異議之訴事件判決確定前應
暫予停止。
相對人己○○、丁○○○、戊○○供擔保新台幣玖萬貳仟伍佰元
後，本院九十八年度執字第三二六一五號執行事件之強制執行程
序，於本院九十八年度訴字第八六七號債務人異議之訴事件判決
確定前應暫予停止。
聲請費用及抗告程序費用均由相對人負擔。
    理  由
一、按有回復原狀之聲請，或提起再審或異議之訴，或對於和解
    為繼續審判之請求，或提起宣告調解無效之訴、撤銷調解之
    訴，或對於許可強制執行之裁定提起抗告者，法院因必要情
    形或依聲請定相當並確實擔保，得為停止強制執行之裁定，
    強制執行法第18條第2項定有明文。依此規定，只須當事人
    提起異議之訴，在該異議之訴確定前，法院如認有必要，得
    依職權為停止執行之裁定；其在當事人願供擔保，聲請停止
    強制執行時，法院亦非不得依其聲請，定相當並確實之擔保
    ，為停止強制執行之裁定。至該異議之訴實體上有無理由，
    則非法院於裁定停止強制執行時應予審酌之事項（最高法院
    93年度台抗字第723號裁定參照）。
二、本件抗告意旨略以：
（一）有關98年度執湘字第32615號程序部分；
（１）本件之債權憑證所示之債權總額為本金新台幣（下同）55
      5,000元，加上近13年之利息432,900元（13×555000×6%
      ），合計約為980,000元。但原審卻僅以550,000元之本金
      部分作為計算基礎，顯然不利於抗告人。又本件利息為6%
      ，而原審卻以5%計算，亦有不當。
（２）本件聲請意旨乃為「恐無回復原狀之可能」。惟：
    本件之存款及薪資部分，係現實之金錢，而非物。並無任
      何不能回復原狀之可能性存在。若債務人異議之訴勝訴後
      ，自可依不當得利訴請抗告人返還。此部分，相對人之聲
      請應無理由。
    本件之股票部分，雖有可能不能回復原狀。但因股票之特
      性有每日之價格變動性存在，而抗告人聲請扣押之股票其
      市值目前約有400,000元（民國98年6月2日收盤價）。若
      依原審2年10月審結本案，屆時股票價值若有急速減縮之
      情形，顯無法以其個人之78,625元予以填補。故認原審此
      部分並未審酌及之，而提起抗告。至少，原審應命執行法
      院予以變賣股票，再將價金提存法院，才不致有股票價格
      大幅減縮之危險。
    本件相對人中，目前扣得大部分財產者，為戊○○個人。
      故就本件抗告中，抗告人除抗告戊○○部分，也抗告己○○、丁○○○，合先敘明。然而也因如此，原審裁定戊○○之擔保金額與其他二人相同，並未審及戊○○已被扣得
      約550,000元（存款、股票及5月份薪資），顯不合比例原
      則。
    又，主文之暫予停止，其範圍太大，且籠統不確定，應做
      限縮之裁定。例如，已扣押者，仍予扣押，不可撤銷。股
      票應先變價，價金提存於法院，兩造均待判決確定後再依
      判決意旨執行。戊○○、己○○之不動產應先予查封，並
      禁止處分，但暫緩拍賣。己○○在南市區漁會之存款、股
      票、薪資仍應先予扣押。
（二）有關98年度執乾字第33009號程序部分；
（１）本件執行金額為本金55,000元，外加利息42,000元（13年
      、6%），外加違約金100萬元左右（95年3月16日迄今）。
      故原審計算債權之方式，僅以55,000元為準，顯然不利於
      抗告人。且利息應為6%，如前所述。
（２）本件僅執行及相對人二人之存款債權、對第三人之債權及
      薪資債權，此均為現金之金錢，既非物或股票，並無相對
      人所述「恐無回復原狀之可能」情形，如前（一）（２）
      所述。
（３）主文暫予停止，其範圍太大。應限縮為：儀大公司之扣押
      薪資仍應繼續按月扣押，僅不得給予兩造領取，在第三人
      之債權及存款仍應繼續扣押，不得給予兩造領取，以免日
      後爭執。
（三）因強制執行法第18條第2項之規定，係定「相當」之擔保
      。抗告人認原審裁定之擔保金額過低，顯不相當，尤其以
      戊○○部分，更是抗告重點，因其僅提供78,625元，就能
      將存款、股票、薪資約55萬元之金錢領取，而不用扣押。
      若抗告人勝訴，以後也執行無著。故認鈞院裁定金額過低
      ，而顯不相當。為此，提起本件抗告，請求提高擔保金額
      ，戊○○5倍、己○○2倍、丁○○○1.5倍、丙○○20倍
      、乙○○15倍。
（四）相對人所提異議之訴，其訴之聲明共有兩項標的即98年度
      執乾字第33009號（55,000元）及98年度執湘字第32615號
      （550,000元）。但異議之訴，其訴訟標的合計為400,000
      元。就前者，抗告人認55,000元之供擔保本金計算，無意
      見，僅因未計入違約金有意見。但後者，抗告人認為異議
      之訴僅345,000元（扣掉前者）。故原審供擔保本金，不
      應以550,000元全額計算，僅能以345,000元本金加算利息
      ，作為供擔保裁定時計算損失之全部債權。在345,000元
      以外部分既未在異議之訴訴訟標的範圍內，自不應列入供
      擔保之裁定範圍內。申言之，98年度執湘字第32615號執
      行程序，在210,000元本金及利息部分，仍應繼續進行。
      原審裁定未敘明及此，易生爭執。為此提起抗告，請求廢
      棄原裁定等語。
三、按法院依強制執行法第18條第2項定擔保金額而准許停止強
    制執行之裁定者，該項擔保係備供債權人因停止執行所受損
    害之賠償，其數額應依標的物停止執行後，債權人未能即時
    受償或利用該標的物所受之損害額，或其因另供擔保強制執
    行所受之損害額定之，非以標的物之價值或其債權額為依據
    （最高法院91年度台抗字第429號、92年度台抗第480號裁定
    參照）。經查：
（一）本件相對人以其已向本院提起債務人異議之訴為理由，聲
      請裁定停止本院98年度執字第33009號、98年度執字第326
      15號執行事件之強制執行程序，經調取該執行卷宗及本院
      98年度南簡字第712號、98年度訴字第867號債務人異議之
      訴卷宗審究後，認為相對人之聲請為有理由，應予准許。
（二）抗告人於本院98年度執字第32615號給付票款強制執行事
      件，係以本院98年4月2日南院龍98執湘字第18761號債權
      憑證為執行名義，對相對人己○○、丁○○○、戊○○聲
      請強制執行，聲請執行金額為555,000元；於本院98年度
      執字第33009號清償債務強制執行事件，係以本院97年度
      司促字第18275號支付命令為執行名義，對相對人乙○○
      、丙○○聲請強制執行，聲請執行金額為55,000元，業經
      本院調閱上開執行卷查明屬實。本院審酌本件抗告人對相
      對人之債權本金分別為555,000元、55,000元，抗告人因
      停止執行，未能即時經由上開強制執行程序受償之債權額
      為555,000元、55,000元，其可能因無法運用該筆資金而
      發生相當於利息之損失，本院認該項損失之利率，以依法
      定利率即週年利率百分之5計算較為客觀，且不受利率波
      動之影響，應屬核算抗告人因停止執行所受損害之最妥適
      標準。又上開債務人異議之訴之民事訴訟，其訴訟標的價
      額經原審核定為61萬元（原審於98年7月13日言詞辯論時
      核定訴訟標的價額為61萬元，並將簡字案改分訴字案審理
      ），未逾民事訴訟法第466條所定金額，不得上訴第三審
      ，則該訴訟事件至二審確定，依據司法院頒各級法院辦案
      期限實施要點規定計算，其期間約為3年4個月。依前揭標
      準計算結果，相對人己○○等3人、乙○○等2人聲請停止
      執行所應提供擔保金額，應分別以92,500元及9,167元為
      適當【計算式：555,000元×5%×（3＋4/12）年＝92,500
      元；55,000元×5%×（3＋4/12）年＝9,167元，元以下四
      捨五入】。又抗告人因相對人己○○等3人、乙○○等2人
      聲請停止本院98年度執字第32615號、98年度執字第33009
      號執行事件之強制執行程序所受損害總額既分別為92,500
      元、9,167元，則相對人己○○等3人、乙○○等2人僅須
      共提供92,500元、9,167元之擔保金，即能聲請停止本院
      98年度執字第32615號、98年度執字第33009號執行事件之
      強制執行程序，無須每人各提供92,500元、9,167元之擔
      保金。
（三）強制執行法第18條第2項所謂「停止強制執行」，係指未
      開始強制執行程序者，不得開始執行，已進行中之強制執
      行程序，不能繼續進行，僅係暫時停止執行程序之開始或
      續行，並未撤銷已為之執行程序。是本院98年度執字第32
      615號、98年度執字第33009號強制執行事件就相對人之財
      產已為之執行程序，不因相對人依本裁定提供擔保並聲請
      停止執行而撤銷，抗告人認相對人僅需提供擔保，即能處
      分遭扣押之財產，尚有誤會。
四、綜上所述，本院斟酌以上各情，認抗告人於上述期間將受有
    因遲延受償之利息損害，依前揭標準計算結果，相對人己○○等3人、乙○○等2人應提供之擔保金額以92,500元、9,16
    7元為適當，既如前述，原審未審酌上情，命相對人己○○
    、戊○○、丁○○○分別供擔保78,625元，乙○○、丙○○
    分別供擔保7,792元，而准予停止本院98年度執字第32615號
    、98年度執字第33009號強制執行事件之執行程序，尚有未
    洽。抗告意旨指摘原裁定不當，求予廢棄改判，為有理由，
    爰由本院廢棄改判如主文第2、3項所示。
五、據上論結，本件抗告有理由，依民事訴訟法第436條之1第3
    項、第492條前段、第95條、第78條、第85條第1項前段，裁
    定如主文。
中    華    民    國    98    年    8    月     5     日
                    民事第一庭  審判長法  官  楊清安
                                      法  官  孫玉文
                                      法  官  蘇正賢
正本係照原本作成。
本裁定不得再抗告。
中    華    民    國    98    年    8    月     5     日
                                      書記官  陳美萍


司法院資訊處製作；財團法人民間司法改革基金會備份。
